【裁判字號】    88,上易,291
【裁判日期】    890429
【裁判案由】    賭博
【裁判全文】
臺灣高等法院花蓮分院刑事判決                    八十八年度上易字第二九一號
    上訴人即被告  辛○○
    選任  辯護人  王丕衍
    上訴人即被告  戊○○
    選任  辯護人  吳漢成
右上訴人即被告等賭博案件，不服臺灣臺東地方法院八十八年度易字第三八號中華民
國八十八年八月二十五日第一審判決（起訴案號：臺灣臺東地方法院檢察署八十七年
度偵字第一七二一號），提起上訴，本院判決如左：
    主  文
原判決關於辛○○、戊○○意圖營利聚眾賭博部分撤銷。
辛○○、戊○○被訴意圖營利聚眾賭博部分無罪。
    理  由
一公訴意旨略以：辛○○係高雄市政府警察局小港分局巡佐，戊○○係同分局警員。
  渠二人俱明知庚○○（已經判刑確定）自民國（下同）八十六年四、五月間起即提
  供其位於台東市○○街三四○號住處為賭博場所，經營賭場並聚集不特定人以麻將
  牌賭博財物並從中抽頭牟利，辛○○、戊○○即與庚○○基於意圖營利之犯意聯絡
  ，自八十六年四月二十五日起，迄同年十月二日止，接連多次共同匯款新台幣（下
  同）四百十萬元（計辛○○電匯一百六十萬、戊○○電匯二百五十萬元）交庚○○
  於其所經營之賭場中運用，再向庚○○按月收取匯款金額三成之不法利益，與庚○○經營賭場聚集不特定人賭博財物，並從中抽頭牟利；因認被告辛○○、戊○○與
  庚○○共同涉有連續犯刑法第二百六十八條之意圖營利供給賭博場所罪，及同條後
  段之意圖營利聚眾賭博罪嫌云云。
二公訴人認被告二人涉有上開犯行，無非以證人庚○○、張進忠於警訊、偵查中之證
  言，及卷附帳冊影本二紙、庚○○第一商業銀行台東分行帳戶存摺影本、被告二人
  與庚○○資金往來資料、通訊監察錄音帶譯文等件為論據。訊之被告辛○○、戊○○均堅決否認有右揭犯行，被告辛○○辯稱：伊借錢係供庚○○經營荖花生意之用
  ，僅在四月二十五日前匯給他一百五十萬元，其餘金錢係庚○○向伊太太調現，伊
  在十月底向庚○○要錢才知道他開賭場等語；被告戊○○則以：伊僅將錢借給辛○○，不認識庚○○，亦不知庚○○經營賭場等語置辯。
三按犯罪事實應依證據認定之，無證據不得推定其犯罪事實；又不能證明被告犯罪者
  ，應諭知無罪之判決，刑事訴訟法第一百五十四條、第三百零一條第一項分別定有
  明文。又認定犯罪事實雖不以直接證據為限，間接證據亦包括在內；然無論直接或
  間接證據，其為訴訟上之證明，須於通常一般之人均不致於有所懷疑，而得確信其
  為真實之程度者，始得據之為有罪之認定，倘其證明尚未達到此一程度，而有合理
  性懷疑之存在時，即不得遽以自己片面之觀點，遽為被告有罪之認定（最高法院七
  十六年度台上字第四九八六號判例參照）。又認定不利於被告之事實，須依積極證
  據，苟積極證據不足為不利於被告事實之認定時，即應為有利於被告之認定，更不
  必有何有利之證據（最高法院三０年上字第八一六號判例參照）。經查：
  (一)庚○○於八十六年五月至八月間，連續提供其臺東市○○街三四０號住處作為賭
    博場所由其本人提供麻將牌作為賭具，聚集不特定之賭客以三千元為底賭博財物
    ，庚○○則於賭客每賭四圈及自摸時，分別抽取五百元至三千元不等之頭錢，每
    日約可抽取四萬元左右一節；經檢察官以八十六年度偵字第三四八五號提其公訴
    ，嗣經本院判處庚○○有期徒刑八月確定，固有本院八十七年度上易字第一七四
    號判決附卷可稽。然公訴人所指被告二人匯款交庚○○於其所經營之賭場中運用
    之時間為八十六年四月二十五日起，迄同年十月二日止。如謂被告二人匯款予庚○○係供其所經營之賭場運用，依上所述庚○○經營賭場之時間既僅至八十六年
    八月間為止，被告二人豈有於同年十月二日仍匯款予庚○○之理。
  (二)證人庚○○於警訊時證稱：辛○○於八十六年五月十日左右第一次匯款五十或八
    十萬元，陸陸續續電匯約二百萬元，每月利息三分，我向辛○○告知是做生意之
    用，實際上我是作為賭博之用，未告知償還時間；：：戊○○不認識，約於八十
    六年七八月間戊○○與辛○○一道到我住處泡茶才認識，我不曾向戊○○借貸，
    都向辛○○借貸等語。嗣於偵查中證稱：是向辛○○說借錢作荖花生意，因價格
    不好所以沒做，我向他借錢週轉，賭客輸錢，我拿錢出來墊，借給他們，沒收利
    息；：：（問：知否辛○○給你的錢中有部分是戊○○的）維新小組問筆錄才知
    道等語。綜觀該證人警訊及偵查之證言僅謂係向被告辛○○以做生意為由借貸週
    轉金錢，及未曾向被告戊○○借貸金錢；並無任何有關被告二人與庚○○基於意
    圖營利犯意聯絡後，始匯款予庚○○之證述。公訴人謂被告二人犯罪事實業據證
    人庚○○證述明確，似乏依據。
  (三)再按證人之個人意見或推測之詞不得作為證據；另傳聞證據既非親自耳聞眼見，
    在未究明前，亦非可逕採為論罪之基礎（最高法院八十三年度台上字第二一六二
    號判決參照）。證人高雄市政府警察局小港分局巡佐張進忠於警訊中雖證稱：辛○○曾告訴我，他跟戊○○二人都有借錢給庚○○投資賭場，戊○○經由辛○○
    介紹，曾匯款給庚○○，利息為每月三十分；戊○○並已拿回五十萬元本金、十
    五萬元利息，嗣庚○○無力償還，戊○○準備對辛○○提起詐欺告訴等語。惟依
    其證述內容以觀，無非係經由辛○○傳述之傳聞證據；且經本院比對原審所調取
    證人張進忠警訊之錄音譯文結果，該證人之警訊筆錄與錄音譯文出入甚大，又依
    錄音譯文顯示訊問人員語多誘導；況該證人於原審否認其於警訊曾為上述內容之
    證言。是該證人所為之傳聞證據既多瑕疵，實難採為被告等犯罪之證據。
  (四)證人庚○○於警訊雖證稱被告辛○○其上開經營賭場期間，曾陸續匯款至庚○○
    第一商業銀行台東分行帳戶、及其同居人王美樟中國農民銀行台東分行帳戶一節
    ，固有內政部警政署督察室維新小組整理被告辛○○與庚○○資金往來明細資料
    一覽表及所附相關資金往來明細資料在卷可參。惟被告辛○○辯稱：伊借錢係供
    庚○○經營荖花生意之用，僅在四月二十五日前匯給他一百五十萬元，其餘金錢
    係庚○○向伊太太調現等情；核與證人毛文貴於原審證稱於八十六年三月間，曾
    在高雄王牌咖啡廳與庚○○、被告辛○○碰面談及荖花投資等語；證人即被告辛○○配偶丁○○在本院證稱庚○○在八十六年間曾以支票向其調現，其曾以被告
    辛○○名義匯款等情，及證人庚○○在本院證述情節相符。而本院依證人丁○○
    存摺上代收票據資料，向第一商業銀行台東分行等行庫查詢結果，其中丁○○委
    託代收票據之發票人己○○、甲○○、壬○○、丙○○、乙○○、劉美蘭等人住
    所均在台東縣，有第一商業銀行台東分行等行庫復函在卷可憑，是被告辛○○上
    開所辯，尚非無據。
  (五)至公訴人所指之通訊監察錄音帶譯文，係庚○○八十六年八月經營賭場結束後之
    八十六年十、十一月監所監聽錄製，並無法直接證明庚○○經營賭場時與被告二
    人金錢往來情形。又觀之監聽譯文內容僅係被告辛○○配偶丁○○與陳鴻文、庚○○、張進忠等人之對話，並無被告二人與庚○○間就如何共同經營賭場內容之
    對話，充其量亦屬傳聞證據。況被告戊○○在電話中尚向被告辛○○配偶丁○○
    訴說其與庚○○聯絡，庚○○表示又不是向其借款，而是向辛○○拿的，憑什麼
    跟他要錢等語。是該通訊監察錄音帶譯文亦無從為被告二人犯罪之證明。
  (六)另公訴人所指卷附帳冊影本二紙上雖載有「小游」二百萬元、十六萬八千元，惟
    並未記載該金錢之用途。就二百萬元部分日期載為六月九日，另十六萬八千元部
    分係記載在帳冊「入之部」（即庚○○收入部分），經核與被告二人匯款予庚○○之資金往來資料上日期金額均不相符。益見證人庚○○警訊中所述帳冊記載十
    六萬八千元，是支付給小游（即辛○○）十六萬八千元之款項一節與事實不符。
    此外，綜觀全卷並無被告二人由庚○○處取得不法利益之事證，公訴人指被告二
    人向庚○○按月收取匯款金額三成之不法利益，與庚○○經營賭場聚集不特定人
    賭博財物，並從中抽頭牟利云云，亦乏依據。
  (七)末按共同正犯之成立，以有犯意之聯絡，與行為之分擔為要件。綜上各節，本件
    固可確認庚○○有經營賭場，與被告二人有匯款予庚○○之事實；然查公訴人所
    舉之證據，尚無法證明被告二人與庚○○間就經營賭場有犯意之聯絡，與行為之
    分擔。本院復查無積極證據，足資確切證明被告二人確有公訴人所指犯行。揆諸
    前開法律規定、判例意旨，及罪疑惟輕法則，自屬不能證明被告等犯罪。原審失
    察，就此部分（被告二人其餘另被訴部分已確定）遽採證人庚○○、張進忠於警
    訊、偵查中之證言，及通訊監察錄音帶譯文之傳聞證據，而為論罪科刑，顯有未
    洽。被告等上訴意旨否認犯罪，為有理由，應予撤銷改判，並諭知被告等均無罪
    之判決。
據上論斷，應依刑事訴訟法第三百六十九條第一項前段、第三百六十四條、第三百零
一條第一項前段，判決如主文。
本案經檢察官崔紀鎮到庭執行職務。
中      華      民      國      八十九      年      四    月   二十九   日
                                  審判長法官  吳  鴻  章
                                        法官  莊  謙  崇
                                        法官  林  德  盛
右正本證明與原本無異。
本件不得上訴。
                                      書記官  盧  夷  狄
中      華      民    國      八十九      年      四    月   二十九   日


司法院資訊處製作；財團法人民間司法改革基金會備份。
